【裁判字號】    89,訴,563
【裁判日期】    890324
【裁判案由】    確認債權不存在
【裁判全文】
臺灣臺北地方法院民事判決  八十九年度訴字第五六三號
    原      告  乙○○
    訴訟代理人  余西鈞律師
    被      告  聯強國際股份有限公司
                        設台北市○○○路○段七五號四樓
    法定代理人  丙○○  住同右.
    訴訟代理人  甲○○  住同右.
右當事人間確認債權不存在事件，本院判決如左：
    主    文
原告之訴駁回。
訴訟費用由原告負擔。
    事    實
甲、原告方面：
一、聲明：
（一）確認被告對於原告之債權新臺幣（下同）陸拾萬零陸仟零壹拾陸元不存在。
（二）確認被告持有原告與康鼎通訊有限公司負責人林世澤共同於八十七年二月二十
      四日簽發，票面金額壹佰萬元（下爭系爭本票）之本票債權不存在。
二、陳述：
（一）原告與訴外人林世澤，原分別為康鼎通訊有限公司（下稱康鼎公司）之股東和
      負責人，因康鼎公司與被告間陸續有買賣關係，被告為保障其貨款債權，原告
      與訴外人林世澤、康鼎公司，即於八十七年十二月二十四日，簽發票面金額空
      白之本票一紙，以作為貨款支票退票時之擔保。後原告與訴外人林世澤及其他
      股東，將康鼎公司之全部出資與經營權轉讓予訴外人陳峰南、青志昌、陳黃月
      里等人，並於康鼎公司門口張貼聲明書，打電話通知各往來廠商，又於八十八
      年四月二十四日之台灣時報刊登廣告通知。後訴外人陳峰南、青志昌、陳黃月
      里等人，又於八十八年十月十五日，將康鼎公司轉讓予訴外人郭鴻一等人。詎
      原告竟於八十八年十二月二十九日，以存證信函通知原告，追索康鼎公司於八
      十八年十月至十二月間之貨款陸拾萬零陸仟零壹拾陸元。是依票據法第一百二
      十條第一項第二款、第十一條第一項之規定，本票上之金額為絕對必要記載事
      項，原告與訴外人林世澤亦均未授權被告填寫金額，該本票之金額記載為空白
      ，應屬無效之票據。為此爰依法請求確認被告對於原告之陸拾萬零陸仟零壹拾
      陸元之貨款債權，和被告持有原告與康鼎通訊有限公司負責人林世澤共同於八
      十七年二月二十四日簽發，票面金額壹佰萬元之本票債權均不存在。
（二）對被告抗辯所為之陳述：原告對於系爭本票上，有關原告部分之簽名、蓋章，
      予以自認。而被告所提出之送貨單上，均非原告之簽名。
三、證據：提出康鼎公司之變更登記事項卡、章程、本票、聲明書、八十八年四月二
    十四日台灣時報、訴外人陳峰南之身分證影本、台灣士林地方法院八十九年度裁
    全字第三八號民事裁定、八十九年一月十二日士院仁執全富字第五七號各一份、
    存證信函、公司執照各二份為證。
乙、被告方面：
一、聲明：駁回原告之訴。
二、陳述：被告於收受系爭支票時，票面金額業已填妥，惟被告公司當初承辦本件之
    負責人員，目前已離職。而系爭本票為保證票，保證康鼎公司不付款時，被告得
    以提示求償。
三、證據：提出送貨單十二紙為證。
    理    由
一、本件原告主張與訴外人林世澤，原分別為康鼎公司之股東和負責人，因保障被告
    對於康鼎公司之貨款債權，與訴外人林世澤、康鼎公司，於八十七年十二月二十
    四日，簽發系爭本票一紙，交付予被告，作為貨款支票退票時之擔保；而康鼎公
    司先後轉讓予訴外人陳峰南、青志昌、陳黃月里等人，和訴外人郭鴻一等人；以
    及被告提出之送貨單上，均非原告簽名之事實，業據其提出康鼎公司之變更登記
    事項卡、本票、訴外人陳峰南身分證影本各一份、公司執照二份為證，亦為被告
    所不爭執，原告此部分主張之事實，自堪信為真實。
二、至原告另主張原告所簽發之系爭本票，金額欄係空白，並未填寫金額，屬於無效
    之票據；以及原告對於被告並無貨款債務存在之部分，則被告否認之，並抗辯稱
    被告於收受系爭本票時，金額即已填妥；而上開貨款債務係康鼎公司所積欠。經
    查：
（一）按消極確認之訴，應由被告負立證責任，如被告不能立證或其提出之證據不足
      採用，則原告之訴即應認為有理由，毋庸另行立證；又本票本身是否真實，即
      是否為發票人所作成，應由執票人負證明之責，故發票人主張本票係偽造，對
      於執票人提起確認本票債權不存在之訴者，應由執票人就本票為真正之事實，
      先負舉證責任；最高法院分別著有十九年上字第三八五號判例、六十五年第六
      次民庭庭推總會議決議可資參照。惟前述判例、決議乃適用於票據發票人否認
      票據上之簽名或印章之真正時，始有適用。若原告對於法律關係之常態事實，
      並不爭執，而另主張有變態事實，自應對於所主張之變態事實，負有舉證之責
      任。本件原告對於系爭本票上，有關原告印章和簽名之真正，並不爭執，而係
      另主張本票上金額之金額係空白，則原告對於本票上金額空白之此一變態事實
      ，自應負舉證責任。然依被告向台灣士林地方法院，以八十九年度裁全字第三
      八號民事裁定，聲請對於原告之財產假扣押，所提出之系爭本票上，金額係記
      載為壹佰萬元，此有原告提出之系爭本票影本在卷可稽，亦為被告所不爭執。
      惟原告對此票據上金額空白之事實，並未舉證加以證明，是被告抗辯稱系爭本
      票於收受時，金額即以填妥，應堪採信。
（二）另本件原告所確認之陸拾萬零陸仟零壹拾陸元債權部分，係自八十八年十一月
      三十日起至八十八年十二月六日，由康鼎公司向被告訂購產品所積欠之貨款，
      此有被告提出送貨單十二紙在卷足憑，亦為兩造所不爭執。而系爭本票乃因原
      告於擔任康鼎公司之股東時，與訴外人林世澤、康鼎公司共同簽發，交付予被
      告，作為擔保康鼎公司貨款之保證票，則系爭本票上之發票人，除康鼎公司本
      身為貨款之債務人外，原告與訴外人林世澤與被告於原因關係上，均為擔任康
      鼎公司與原告間貨款債務之連帶保證人，此亦為原告於起訴狀內所自認。
（三）次按，就連續發生之債務為保證，而未定有期間者，保證人得隨時通知債權人
      終止保證契約。前項情形，保證人對於通知到達債權人後所發生主債務人之債
      務，不負保證責任。民法第七百五十四條亦定有明文。本件原告與訴外人林世
      澤，因擔任康鼎公司對於被告貨款債務之連帶保證人，自屬於就康鼎公司連續
      向被告訂購貨物所生之貨款債務，而為連帶保證，並未定有期間。雖原告於轉
      讓康鼎公司之全部出資與經營權予訴外人陳峰南、青志昌、陳黃月里等人時，
      曾於康鼎公司門口張貼聲明書，打電話通知各往來廠商，又於八十八年四月二
      十四日之台灣時報刊登廣告通知，惟並未依首揭民法第七百五十四條之規定，
      通知原告終止對於康鼎公司之連帶保證關係，是原告就康鼎公司於八十八年十
      一月三十日起至八十八年十二月六日間，所積欠原告之陸拾萬零陸仟零壹拾陸
      元貨款債務，自仍應負擔連帶保證人之責任。
三、再按，所謂連帶保證，乃保證人與主債務人連帶負擔履行債務之責任。末按，付
    款人於承兌後，應負付款之責；本票發票人所負之責任，與匯票承兌人同；票據
    法第五十二條第一項、第一百二十一條復分別定有明文。本件原告仍為康鼎公司
    與被告間貨款債務之連帶保證人，且系爭本票亦為有效之票據，原告並為發票人
    之一，自應對於康鼎公司與被告間之陸拾萬零陸仟零壹拾陸元貨款債務，負擔連
    帶履行之責任，並就系爭本票負發票人之責任。從而，原告請求確認被告對於原
    告之陸拾萬零陸仟零壹拾陸元之債權，和票面金額壹佰萬元之本票債權均不存在
    ，為無理由，應予駁回。
四、據上論結，本件原告之訴為無理由，依民事訴訟法第七十八條，判決如主文。
中      華      民      國    八十九    年      三      月    二十四    日
                                 民事第六庭法      官  姜悌文
右為正本係照原本作成
如對本判決上訴，須於判決送達後廿日內向本院提出上訴狀
中      華      民      國    八十九    年      三      月    二十四    日
                                          法院書記官  黃幸珍


司法院資訊處製作；財團法人民間司法改革基金會備份。
